---
format: 
  pdf:
    include-in-header: 
        - file: _tex/preamble.tex
        - text: \chead{Musterlösung 2 - Matching}
---

# Kausale Effektschätzung - Matching

## Aufgabe 1: Datensatz und Deskriptivstatistiken

```{r}
#| echo: false
setwd(this.path::this.dir())
load("../Datensätze/training_dat.RData")
```

```{r}
#| warning: false
str(dat)
summary(dat)
# Gruppenspezifische Mittelwerte
library(psych)
describeBy(dat, group = dat$group)
```

## Aufgabe 2: Prima Facie Effekt

```{r}
# t-Test/einfache Regression
m1 <- lm(eng_post ~ group, data = dat)
summary(m1)$coef
```

Negativer Effekt des Englischkurses: Teilnehmende des Englischtrainings haben im Mittel ein geringeres Ergebnis (PFE = $-0.085$) im Englisch-Test als die Teilnehmenden des Mathekurses.

## Aufgabe 3: Exaktes Matching

```{r}
#| warning: false
library(MatchIt)
exakt <- matchit(group ~ sex + eng_pre + matVL, 
                 method = "exact",
                 data = dat)
```

## Aufgabe 4: Personen und Subklassen

```{r}
exakt
exdat <- match.data(exakt)
str(exdat)
summary(exakt, un = F)
```

Es wurden 16 Subklassen mit gleichen Ausprägungen auf den Kovariaten gebildet. In diesen wurden insgesamt 25 Personen der Kontrollbedingung (hier: Mathe) und 22 aus der Treatmentbedingung (Englisch) gematched. Nicht gematched wurden 30 bzw. 26 Personen.
  
Die Frage nach der Verringerung der Unterschiedlichkeit ist beim exakten Matching in gewisser Weise überflüssig: Die Unterschiedlichkeit in den Kovariaten ist natürlich komplett eliminiert, da exakt gematcht wurde. Das heißt, die Gruppen unterscheiden sich nicht mehr auf den Kovariaten.

## Aufgabe 5: Effektschätzung

```{r}
exdat <- match.data(exakt)
agg <- aggregate(eng_post ~ subclass + group, data = exdat, mean)
wide <- reshape(agg, direction = "wide", sep = "_", idvar = "subclass", timevar = "group")
exdat <- merge(exdat, wide)
# Schätzung des ATE
mean(exdat$eng_post_1 - exdat$eng_post_0)
# Schätzung des ATT
tg <- exdat[exdat$group==1, ] # Teildatensatz Treatmentgruppe
mean(tg$eng_post_1 - tg$eng_post_0)
```

\begin{align*}
  \widehat{ATE} &=-0.097\\
  \widehat{ATT} &=-0.104
\end{align*}

## Aufgabe 6: Nearest Neighbor Matching

```{r}
set.seed(10)
near <- matchit(group ~ sex + eng_pre + matVL, data = dat,
                method = "nearest", distance = "mahalanobis",
                ratio = 1, replace = FALSE)
```

## Aufgabe 7: Beurteilung der Balance

```{r}
summary(near, standardize = TRUE)
```

Die Unterschiede der Besetzung auf der Geschlechtsvariable sind um rund 
20% reduziert worden.  
Unterschiede auf dem Englisch-Vortest sind um rund 11% reduziert worden und betragen im Mittel noch 0.47 Standardabweichungen (wobei die Kontrollgruppe höhere Vortestwerte hat).  
Die ungleiche Verteilung in der Vorliebe für Mathe wurde um rund 15% reduziert, die Vorliebe ist aber nach wie vor höher in der Treatmentgruppe: Rund 35% der Treatmentgruppen-Personen geben eine Vorliebe an, während es in der Kontrollgruppe nur ca. 21% sind.  
  
## Aufgabe 8: Effektschätzung

```{r}
neardat <- match.data(near)
# Durch 1:1 Matching ohne Zurücklegen entspricht der Unterschied in 
# Mittelwerten dem  mittleren Unterschied über Personen. Daher einfache
# Mittelwertsdifferenz z.B. über `lm()` berechenbar:
lm(eng_post ~ group, data = neardat)
```

$\widehat{ATE}=\widehat{ATT}=$`r round(coef(lm(eng_post ~ group, data = neardat))[2],3)`
  



