---
format: 
  pdf:
    include-in-header: 
        - file: _tex/preamble.tex
        - text: \chead{Musterlösung 4 - Propensity Score Methods II}
---

# Kausale Effektschätzung - Propensity Score Methods II

## Vorbereitung

```{r}
#| echo: false
setwd(this.path::this.dir())
load("../Datensätze/training_dat.RData")
```

```{r}
set.seed(12345)
```

## Aufgabe 1: PS Matching

Erstellen Sie mit `matchit()` ein PS-Matching-Modell mit additiven Effekten (keine Interaktionen oder Polynome) mit den Kovariaten Geschlecht (`sex`), Vorliebe für Mathe (`matVL`) und dem Englisch-Vortest (`eng_pre`). Verwenden Sie dabei den Nearest Neighbor Approach und ansonsten die Standardeinstellungen.

```{r}
#| warning: false
library(MatchIt)
ps <- matchit(group ~ sex + matVL + eng_pre, data = dat,
              distance = "glm", link = "logit",
              method = "nearest")
```

## Aufgabe 2 

Extrahieren Sie den Datensatz der gematchten Personen, erstellen Sie eine PS-Logit Variable und zentrieren Sie diese am Gesamtmittelwert. 

```{r}
#| warning: false
#| message: false
psdat <- match.data(ps)
str(psdat)
library(psych)
psdat$logit <- logit(psdat$distance)
library(jtools)
psdat <- center(psdat, var = "logit") 
```

## Aufgabe 3

Berechnen Sie den ATE und ATT auf Basis des gematchten Datensatzes ohne zusätzliche Kontrolle von PS oder Kovariaten (*t*-Test).

```{r}
m1 <- lm(eng_post ~ group, data = psdat)
coef(m1)
confint(m1)[2,]
```

$$\widehat{ATE}=\widehat{ATT}=`r round(coef(m1)[2],2)`$$


## Aufgabe 4

Berechnen Sie den ATE und den ATT mithilfe einer generalisierten ANCOVA und dem PS-logit als Kovariate.  

```{r}
m2 <- lm(eng_post ~ logit*group, data = psdat)
coef(m2)
# Gruppenmittelwerte der Kovariate logit für Berechnung des ATTs ausrechnen
aggregate(logit ~ group, data = psdat, mean)
```

\begin{align*}
  \widehat{ATE} &= \alpha_2 = -0.040 \\
  \widehat{ATT} &= \alpha_2 + \alpha_3 \cdot \text{logit}_{\text{english=1}} \\
                &= -0.040 - 0.058 \cdot 0.316 = -0.061
\end{align*}


## Aufgabe 5: PS-Gewichtung

Berechnen Sie für den vollständigen Datensatz die Gewichte zur Schätzung des ATE durch  Propensity-Score Gewichtung.

```{r}
ps2 <- matchit(group ~ sex + matVL + eng_pre, data = dat,
               distance = "logit",
               method = "subclass")
ps2dat <- match.data(ps2)
ps2dat$ATEweight <- ifelse(test = ps2dat$group == 1, 
                           yes = 1/ps2dat$distance,
                           no = 1/(1-ps2dat$distance))
summary(ps2dat$ATEweight)
```

## Aufgabe 6: ATE

Ermitteln Sie den geschätzten Gesamt-ATE unter Berücksichtigung der unter 5) erstellten Gewichte. 

```{r}
wATE <- lm(eng_post ~ group, data = ps2dat, weights = ATEweight)
coef(wATE)
```

$\widehat{ATE}=$ `r round(coef(wATE)[2],3)`
