---
format: 
  pdf:
    include-in-header: 
        - file: _tex/preamble.tex
        - text: \chead{Musterlösung 1 - ANCOVA}
---

# Kausale Effektschätzung - ANCOVA

## Aufgabe 1: Datensatz und Deskriptivstatistiken

```{r}
#| echo: false
setwd(this.path::this.dir())
load("../Datensätze/spf2.rda")
```

```{r}
str(spf2)
# Verteilung auf die Schulformen
table(spf2$schule)
# Unbedingter Mittelwert der Kompetenz `hören` 
mean(spf2$hoeren)
# Gruppenspezifische Kompetenz-Werte
tapply(spf2$hoeren, spf2$schule, mean)
# Gruppenspezifische Werte auf der Kovariate
tapply(spf2$HISEI, spf2$schule, mean)
```

## Aufgabe 2: Prima Facie Effekt der Hörkompetenz

```{r}
## t-Test
m1 <- lm(hoeren ~ schule, spf2)
summary(m1)$coef
```
$\widehat{PFE}=80.52$

## Aufgabe 3: Traditionelle ANCOVA

```{r}
#| warnings: false
#| message: false
# Zentrierung der Kovariate am Gesamtmittelwert
library(jtools)
spf2$HISEI_z <- center(data = spf2$HISEI)
# trad. ANCOVA
m2 <- lm(hoeren ~ HISEI_z + schule, spf2)
summary(m2)$coef
```

## Aufgabe 4: Streudiagramm

```{r}
#| message: false
library(sjPlot)
plot_model(m2, type = "pred",
           terms = c("HISEI_z", "schule"), 
           show.data = TRUE, dot.size = 1, # graph. Parameter 
           ci.lvl = NA) 
```

Effekt ist Abstand zwischen den Geraden ($\widehat{ATE}=\alpha_2=72.99$)

## Aufgabe 5: Generalisierte ANCOVA

```{r}
m3 <- lm(hoeren ~ HISEI_z * schule, spf2)
summary(m3)$coef
plot_model(m3, type = "pred",
           terms = c("HISEI_z", "schule"), 
           show.data = TRUE, dot.size = 1, # graph. Parameter 
           ci.lvl = NA) 
```

**ATE und ATT berechnen**  
Für die Berechnung des ATT brauchen wir den Mittelwert der Kovariaten in der Treatmentgruppe ($E(Z\mid X=1)$). Für den ATE benutzen wir dass $E(Z)=0$, da wir unsere Kovariate am Gesamtmittelwert zentriert haben.

```{r}  
# Mittelwert der zentrierten Kovariaten in Treatmentgruppe
mean(spf2$HISEI_z[spf2$schule==1])
```
  
\begin{align*}
  \widehat{ATE} &=\alpha_2=75.03\\
  \widehat{ATT}_{X=1} &=\alpha_2+\alpha_3\cdot E(Z|X=1)\\
  &=75.0287695+0.9649005\cdot 1.038332=76.03
\end{align*}

## Aufgabe 6: Bedingter Effekt

Effekt bei minimalem sozioökonomischem Status:
  
```{r}
# Minimaler soz. Status
min(spf2$HISEI_z)
```

\begin{align*}
  E[g_1(Z=-26.98)]&=\alpha_2+\alpha_3\cdot min(Z)\\
  &=75.0287695 + 0.9649005\cdot -26.98398=48.99
\end{align*}

## Aufgabe 7: EffectLiteR

```{r}
#| message: false
#| size: small
#| warning: false
library(EffectLiteR)                # Paket laden
# Modell ohne Kovariate
effectLite(y = "hoeren", x = "schule", control = "0", data = spf2)
# trad. ANCOVA
effectLite(y = "hoeren", x = "schule", control = "0", data = spf2,
           z = "HISEI_z", interactions = "none")
# gen. ANCOVA
effectLite(y = "hoeren", x = "schule", control = "0", data = spf2,
           z = "HISEI_z")
```

